臺灣板橋地方法院刑事裁定　　　　　　　　　　　　　　九十年度自字第二八一號
　　自　訴　人　信義通訊有限公司
　　法定代理人　甲○○
　　被　　　告　閻俊杰
右列被告因詐欺案件，經自訴人提起自訴，本院裁定如左：
    主  文
自訴駁回。
    理  由
一、本件自訴意旨略以：被告閻俊杰與自訴人信義通訊有限公司素有業務往來，至民
    國八十九年八月止共積欠自訴人公司貨款新台幣（下同）九十四萬四千一百五十
    元，被告所開立之支票全數退票，且避不見面處理債務。嗣後自訴人公司與被告
    協調同意被告每月五日償還二萬元，並簽立和解書及本票，惟被告仍未依約還錢
    ，於九十年四月後又避不見面，致自訴人追索無著，因認被告涉有刑法第三百三
    十九條第一項詐欺取財罪嫌云云。
二、按法院或受命法官於自訴案件第一次審判期日前，訊問自訴人、被告及蒐集或調
    查證據，訊問及調查結果，如認為案件有刑事訴訟法第二百五十二條至第二百五
    十四條之情形者，得以裁定駁回自訴，並準用第二百五十三條第二項至第四項之
    規定，同法第三百二十六條第三項定有明文。復按刑法第三百三十九條第一項詐
    欺罪之成立，以意圖為自己或第三人不法所有，以詐術使人將本人或第三人之物
    交付為要件。所謂以詐術使人交付，必須被詐欺人因其詐術而陷於錯誤，若其所
    用方法，不能認為詐術，亦不致使人陷於錯誤，即不構成該罪，最高法院著有四
    十六年度臺上字第二六○號判例足資參照。又債務人於債之關係成立後，如有債
    務不履行之情形，在一般社會經驗上可能之原因甚多，縱令出於惡意而有遲延給
    付或不為給付之情事，苟無足以証明其債之關係發生時，即自始故意藉此從事財
    產犯罪之積極證據，仍不得僅以債信違反之客觀事態，推定債務人自始有詐欺取
    財之犯意，合先敘明。
三、訊據被告閻俊杰固不諱言與自訴人公司間確有金錢債務尚未解決，惟堅決否認有
    何詐欺犯行，辯稱：伊因為染上賭博惡習，與自訴人公司簽立和解書後，無從遵
    期給付，事後伊已找到固定工作，願自九十一年二月起每月陸續清償積欠之款項
    等語，並提出薪資明細單二紙為證，核與自訴人公司代表人甲○○於本院訊問時
    所述：「被告目前尚欠七十一萬八千六百七十五元，被告先前有簽過和解書，希
    望被告能如期償還。我願意與被告和解。」（見本院九十一年一月九日訊問筆錄
    ）相符，且被告與自訴人公司前曾於八十九年十一月十七日簽立和解書，其中就
    兩造之債務關係已明確表明清償之方式，並有被告簽發之相同金額本票乙紙附卷
    為證，足見被告自始即未否認債務，且事後已積極與自訴人公司洽商還款和解事
    宜，雖被告於陸續給付部份款項之後，因故不能繼續清償，此遲延給付之事實，
    尚不能即足認被告有何以詐術方法使自訴人公司陷於錯誤，因而取得財物或利益
    之犯罪行為。被告既已據實陳報其工作地點及薪資詳細內容，並承諾自九十一年
    二月後會陸續還款，並無故意逃匿及隱蔽財產之事，足見其有清償債務之決心及
    作為。而自訴人公司業經當庭提起附帶民事訴訟，兩造達成和解後簽立有和解筆
    錄附卷可稽，自訴人公司之債權確實獲得有民事執行名義之確保。此外復查無其
    他積極證據足認被告確有詐害自訴人行為，被告所辯應可信實，亦徵本件僅屬債
    務不履行之民事糾葛，尚未該當於詐欺取財罪之構成要件，揆諸首開法條規定及
    說明，本件被告犯罪嫌疑顯有不足。
據上論結，應依刑事訴訟法第三百二十六條第三項、第二百五十二條第十款，裁定如
主文。
中    華    民    國      九十一    年      一      月      十六      日
                                臺灣板橋地方法院刑事第三庭
                                    法  官   張瑜鳳
右正本證明與原本無異
如不服本裁定應於送達後五日內向本院提出抗告狀
                                    書記官  張家榮
中    華    民    國      九十一    年    一        月      十六      日
